【裁判字號】    98,重訴,54
【裁判日期】    990618
【裁判案由】    分割共有物
【裁判全文】
臺灣花蓮地方法院民事判決              98年度重訴字第54號
原      告  寅○○
            午○○
            子○○
            丑○○
            酉○○
            宇○○
            申○○
            亥○○
            壬○○
            辛○○
            庚○○
            丁○○
            乙○○
            丙○○
法定代理人  辰○○
            戌○○
原      告  癸○○○
            巳○○
            未○○
            卯○○
共      同
訴訟代理人  甲○○
被      告  戊○
訴訟代理人  己○○
            地○○
            楊瑞和
被      告  天○○
上列當事人間分割共有物事件，本院於民國99年5月25日言詞辯
論終結，判決如下：
    主      文
兩造共有坐落花蓮縣壽豐鄉○○段107-3地號、地目旱、面積733
8平方公尺土地，應依如附圖所示分割方法：即編號A部分面積89
8平方公尺土地分歸原告寅○○取得，編號B部分面積972平方公
尺土地分歸原告午○○取得，編號C部分面積972平方公尺土地分
歸原告子○○取得，編號D部分面積912平方公尺土地分歸原告丑
○○取得，編號E部分面積871平方公尺土地分歸原告酉○○取得
，編號F部分面積331平方公尺土地分歸原告亥○○取得，編號G
部分面積540平方公尺土地分歸原告宇○○取得，編號H部分面積
540平方公尺土地分歸原告申○○取得，編號I部分面積165平方
公尺土地分歸原告壬○○取得，編號J部分面積165平方公尺土地
分歸原告辛○○取得，編號K部分面積972平方公尺土地分歸原告
丁○○、乙○○、丙○○及被告天○○共同取得，並保持公同共
有。
兩造共有坐落花蓮縣壽豐鄉○○段102-25地號、地目旱、面積16
061平方公尺土地，應依如附圖所示分割方法：即編號A部分面積
4333平方公尺土地分歸原告丑○○取得，編號B部分面積2462平
方公尺土地分歸原告酉○○取得，編號C部分面積2167平方公尺
土地分歸原告亥○○取得，編號D部分面積1764平方公尺土地分
歸原告午○○取得，編號E部分面積782平方公尺土地分歸原告宇
○○取得，編號F部分面積398平方公尺土地分歸原告癸○○○、
巳○○、未○○、卯○○取得，並按其應有部分比例保持共有，
編號G部分面積981平方公尺土地分歸原告申○○取得，編號H部
分面積2167平方公尺土地分歸原告丁○○、乙○○、丙○○及被
告天○○共同取得，並保持公同共有，編號I部分面積405平方公
尺土地分歸原告戌○○取得，編號J部分面積602平方公尺土地分
歸原告子○○取得。
兩造共有坐落花蓮縣壽豐鄉○○段101-923地號、地目旱、面積4
516平方公尺土地，應依如附圖所示分割方法：即編號A部分面積
176平方公尺土地分歸原告申○○取得，編號B部分面積452平方
公尺土地分歸原告戌○○取得，編號C部分面積265平方公尺土地
分歸原告癸○○○、巳○○、未○○、卯○○取得，並按其應有
部分比例保持共有，編號D部分面積44平方公尺土地分歸原告宇
○○取得，編號E部分面積35平方公尺土地分歸原告午○○取得
，編號F部分面積135平方公尺土地分歸原告子○○取得，編號G
部分面積974平方公尺土地分歸被告戊○取得，編號H部分面積97
4平方公尺土地分歸原告丑○○取得，編號I部分面積487平方公
尺土地分歸原告酉○○取得，編號J部分面積487平方公尺土地分
歸原告亥○○取得，編號K部分面積487平方公尺土地分歸原告丁○○、乙○○、丙○○及被告天○○共同取得，並保持公同共有
。
兩造共有坐落花蓮縣壽豐鄉○○段000-0000地號、地目旱、面積
3410平方公尺土地，應依如附圖所示分割方法：即編號A部分面
積2206平方公尺土地分歸原告酉○○取得，編號B部分面積1204
平方公尺土地分歸原告丑○○取得。
兩造共有坐落花蓮縣壽豐鄉○○段101-417地號、地目旱、面積3
410平方公尺土地，應依如附圖所示分割方法：即編號B1部分面
積266平方公尺土地分歸原告丑○○取得，編號C部分面積735平
方公尺土地分歸原告亥○○取得，編號D部分面積394平方公尺土
地分歸原告午○○取得，編號E部分面積367平方公尺土地分歸原
告申○○取得，編號F部分面積367平方公尺土地分歸原告宇○○
取得，編號G部分面積341平方公尺土地分歸原告庚○○取得，編
號H部分面積341平方公尺土地分歸原告戌○○取得，編號I部分
面積205平方公尺土地分歸原告子○○取得，編號J部分面積394
平方公尺土地分歸原告丁○○、乙○○、丙○○及被告天○○共
同取得，並保持公同共有。
訴訟費用由兩造按原應有部分比例負擔。
    事實及理由
壹、程序方面：
    本件被告天○○經合法通知，未於言詞辯論期日到場，核無
    民事訴訟法第386條各款所列情形，爰依原告聲請，由其一
    造辯論而為判決。
貳、實體方面：
一、原告起訴主張：坐落花蓮縣壽豐鄉○○段107-3地號、102-2
    5地號、101-923地號、101-417地號及000-0000地號等五筆
    土地，係被告天○○與原告丁○○、乙○○、丙○○共同繼
    承訴外人張鈺煌。其中被告天○○繼承同地段101-417地號
    土地，應有部分權利範圍為578/10000，面積394.18平方公
    尺；同段000-0000地號土地，應有部分權利範圍為578/1000
    0，面積394.18平方公尺（同段101-417地號及000-0000地號
    兩筆共有土地合併分割）；同段101-923地號土地，應有部
    分權利範圍為1078/10000，面積486.82平方公尺；同段102-
    25地號土地，應有部分權利範圍為248/10000，面積398.32
    平方公尺；同段107-3地號，應有部分權利範圍為29406/221
    970，面積972.2平方公尺等五筆土地。另被告戊○於民國90
    年12月25日向訴外人買受花蓮縣壽豐鄉○○段101-923地號
    土地一筆，應有部分權利範圍為2156/10000，面積973.65平
    方公尺。因系爭土地無不能分割之情事，亦無不分割之約定
    ，惟兩造間就系爭土地無法達成協議分割，為此訴請裁判分
    割，並請求依附圖所示分割方案為分割。並聲明：如主文第
    1項所示。
二、被告戊○陳稱：同意依如附圖所示之分割方案。被告天○○
    未於言詞辯論期日到庭，亦未以書狀為何聲明或陳述。
三、按共有物之分割，依共有人協議之方法行之。分割之方法不
    能協議決定，或於協議決定後因消滅時效完成經共有人拒絕
    履行者，法院得因任何共有人之請求，命為下列之分配：一
    、以原物分配於各共有人。以原物為分配時，因共有人之利
    益或其他必要情形，得就共有物之一部分仍維持共有。民法
    第824條第1項、第2項第1款前段、第4項分別定有明文。原
    告主張系爭土地為兩造所共有，其等應有部分比例如附圖所
    示之事實，業據其提出土地登記謄本為證，且為被告戊○所
    不爭執，而被告天○○經本院合法通知，無正當理由未到庭
    ，亦未有書狀為何聲明或陳述，應視同自認，堪信為真正。
    系爭土地既無因物之使用目的不能分割之情事，兩造間亦無
    不分割之約定，且就分割方法未能達成協議，則原告依共有
    物分割請求權，訴請裁判分割，自屬有據。
四、次按法院裁判分割共有土地時，除因該土地內部分土地之使
    用目的不能分割（如為道路）或部分共有人仍願維持其共有
    關係，應就該部分土地不予分割或准該部分共有人成立新共
    有關係外，應將土地分配於各共有人單獨所有。經查：
(一)系爭土地上並無道路或溝渠，業經本院囑託花蓮縣花蓮地政
    事務所派員會同勘驗屬實，有勘驗筆錄、花蓮地政事務所土
    地複丈成果圖附卷可稽，足堪認定。
(二)本院審酌上開各情及當事人之意願，並兼顧各共有人分得土
    地之完整性，俾維持系爭土地分割後之最大經濟效益，本院
    認系爭土地以如附圖所示之分割方案為分割，應屬公平妥適
    。
(三)系爭土地依附圖所示分割方案為分割後，兩造取得土地面積
    與其等應有部分相同，價值亦無分軒輊，則兩造就其分得部
    分，毋庸命為金錢補償。
五、從而，原告本於分割共有物請求權，求為判決依附圖所示分
    割方案為分割，為有理由，應予准許。
六、訴訟費用負擔之依據：民事訴訟法第80條之1、第78條、第8
    5條第1項但書。
中    華    民    國    99    年    6     月    18    日
                          臺灣花蓮地方法院民事庭
                                  法  官  劉柏駿
上列為正本係照原本作成。
如不服本判決，應於送達後20日內，向本院提出上訴狀並表明上
訴理由，如於本判決宣示後送達前提起上訴者，應於判決送達後
20日內補提上訴理由書(須附繕本)。
中    華    民    國    99    年    6     月    18    日
                                  書記官  胡旭玫

司法院資訊處製作；財團法人民間司法改革基金會備份。
